【裁判字號】    90,再易,48
【裁判日期】    920612
【裁判案由】    確認債權存在
【裁判全文】
臺灣高雄地方法院民事判決  九十年度再易字第四八號
    再審原告    甲○○
    再審被告    福熙實業股份有限公司
    法定代理人  張簡麗香
右當事人間請求確認債權存在事件，再審原告對於民國九十年八月三十一日本院八十
八年度簡上字第一八三號第二審確定判決提起再審之訴，本院判決如左：
    主      文
再審之訴駁回。
再審訴訟費用由再審原告負擔。
    理      由
一、按再審之訴，應於三十日之不變期間內提起；前項期間，自判決確定時起算。但
    再審之理由知悉在後者，自知悉時起算，民事訴訟法第五百條第一項、第二項定
    有明文。查本件再審原告係於民國九十年九月十四日收受本院八十八年度簡上字
    第一八三號確定判決，其雖於同年十月十五日始提起本件再審之訴，惟因再審之
    不變期間之末日（即九十年十月十四日）為星期日，應以次日即九十年十月十五
    日代之，是再審原告提起本件再審之訴，尚未逾民事訴訟法第五百條第一項所定
    三十日之法定再審期間，起訴程序尚屬合法，先予敘明。
二、再審意旨略以：再審原告對訴外人佳興建設實業股份有限公司（下稱佳興公司）
    有新台幣（下同）二十一萬一千七百零七元、利息及執行費用之債權，而訴外人
    佳興公司向再審被告承包寶第住宅大樓工程完工後，尚有尾款九十一萬五千三百
    四十四元、工程保固款五十七萬二千六百零一元未依約給付，再審原告依強制執
    行法第一百十五條規定聲請發扣押命令，經再審被告聲明異議後，再審原告提起
    確認上開債權存在之訴，原確定判決雖以工程尾款債權之請求權時效自八十五年
    九月三十日起算，至八十七年九月三十日即時效完成，工程保固款債權之請求權
    時效自八十七年四月一日起算，至八十九年三月三十一日止，即時效完成，此期
    間復無中斷時效之事由，而駁回伊之請求，惟工程保固款其性質係定作人為確保
    已完成之瑕疵修繕，由承攬人預供定作人作為擔保之擔保金性質，並非承攬人之
    報酬，其請求權消滅時效應適用民法第一百二十五條所定之十五年一般時效規定
    ，原確定判決適用民法第一百二十七條第七款之二年短期時效規定，顯有適用法
    規錯誤之情事，爰依民事訴訟法第四百九十六條第一項第一款之規定，提起本件
    再審之訴，並聲明：(一)本院八十八年度簡上字第一八三號確定判決廢棄。(二)再審
    被告在原審之上訴駁回。(三)再審及前審訴訟費用，均由再審被告負擔。
三、按民事訴訟法第四百九十六條第一項第一款所謂適用法規顯有錯誤，係指確定判
    決所適用之法規，顯然不合法律或與現尚有效之解釋或最高法院現有效之判例顯
    然違反者而言，並應以確定判決所認定之事實為基礎，以判斷其適用法規是否顯
    有錯誤，最高法院八十四年度台上字第二四七○號判例要意旨可供參酌。經查：
  (一)再審原告雖主張工程尾款債權請求權固已罹於二年短期時效，但工程保固款債權
    請求權之消滅時效應為十五年，時效期間尚未經過等情，然系爭工程保固款係規
    定在再審被告與訴外人佳興公司所簽訂之合約書中之「電氣設備工程」、「電給
    排水工程」、「電消防空調工程」之「二付款辦法：14.」，金額均為各該工程款
    總額之百分之四，觀之合約全文，上開保固款之性質乃整體承攬報酬之一部分（
    一般稱為工程保留款），僅該保固款債權附有工程完成驗收、保固期間完成，定
    作人無命承攬人負擔物之瑕疵擔保責任之妨礙其請求事由產生，承攬人始得請求
    保固款之給付而已，仍適用二年之短期時效規定，此與保固保證金乃承攬人於定
    作人驗收付款前繳納一定金額，作為保證履行保固責任，保固期滿無障礙事由後
    發還，及履約保證金乃承攬人預納契約金額之一定比率作為擔保依契約履行為發
    還條件（上開合約書二註：履約保證本票），請求權均應適用十五年之一般時效
    規定者不同。
  (二)本件原確定判決既已認定訴外人佳興公司就前述工程保固款債權之請求權時效，
    係自八十五年九月三十日竣工日起一年六個月之保固期滿後，即八十七年四月一
    日起算，迄於八十九年三月三十一日，其間無民法第一百二十九條各款所示足以
    中斷時效或有時效不完成之事由發生，系爭工程保固款債權請求權已因消滅時效
    期間之經過而完成，再審被告復為時效抗辯，自得主張拒絕給付，故原第二審以
    再審原告之訴欠缺即受確認判決之法律上利益，廢棄原判決，並駁回再審原告在
    第一審之訴，洵屬正確，並無任何適用法規顯有錯誤之情形，再審原告以上揭情
    詞為辯，並據以提起本件再審之訴，亦屬無據。
四、綜上所述，再審原告所主張之再審事由，經本院審酌結果，與民事訴訟法第四百
    九十六條第一項第一款所規定之要件並不相符，再審原告提起本件再審之訴顯無
    理由，爰不經言詞辯論，逕以判決駁回之。
五、據上論結，本件再審原告之訴顯無理由，依民事訴訟法第五百零二條第二項、第
    七十八條，判決如主文。
中      華      民      國    九十二    年      六      月      十二      日
                              臺灣高雄地方法院民事第六庭
~B審判長法官  朱玲瑤
~B法      官  施柏宏
~B法      官  郭貞秀
右為正本係照原本作成。
如不服本判決，應於送達後廿日內，向本院提出上訴狀並表明上訴理由，如於本
判決宣示後送達前提起上訴者，應於判決送達後十日內補提上訴理由書（須附繕本）。
中      華      民      國    九十二    年      六      月      十二      日
~B法院書記官  王治華


司法院資訊處製作；財團法人民間司法改革基金會備份。
